臺灣高雄地方法院刑事判決　　　　　　　94年度訴字第1437號
公　訴　人　臺灣高雄地方法院檢察署檢察官
被　　　告　丙○○
上列被告因毒品危害防制條例案件，經檢察官提起公訴（93年度
偵字第24808 號），本院判決如下：
    主  文
丙○○引誘他人施用第二級毒品，處有期徒刑壹年貳月。扣案第
二級毒品甲基安非他命貳小包（壹包驗後毛重零點陸公克，壹包
驗後毛重壹點伍公克），均沒收銷燬。
    事  實
一、丙○○前因有施用俗稱「紅豆、一粒眠」之第四級毒品硝西
    泮（Nitrazepam）之習慣，其經由電腦網路，向某真實姓名
    年籍不詳綽號「阿呆」之男子購買「紅豆」時，因「阿呆」
    表示願以每顆新台幣（下同）10元代價出售「紅豆」，惟須
    代為尋人試用其所交付之安非他命，以覓得願為其販賣毒品
    之人，丙○○為以上開價格購買「紅豆」，乃於民國93年11
    月11或12日間，在高雄市○○路及三多路口附近某便利超商
    向「阿呆」買入「紅豆」時，持有「阿呆」同時交付重量不
    明之甲基安非他命2 包（除為轉讓予甲○○而持有之甲基安
    非他命外，其餘持有第二級毒品之犯行應不另為免訴之諭知
    ，詳理由四）。丙○○明知甲基安非他命業經列為毒品危害
    防制條例第2 條第2 項第2 款之第二級毒品，不得非法轉讓
    、引誘他人施用等，竟於93年11月30日晚上11時許，駕駛ZV
    —4431車號自小客車，搭載友人甲○○行經高雄市○○路上
    某處時，基於引誘並轉讓甲基安非他命予甲○○施用之犯意
    ，自其背袋內翻找取出分裝後之上開甲基安非他命2 小包，
    向甲○○稱：這個東西不錯玩，吃了精神會很好等語，而引
    誘甲○○施用，並進而轉讓予甲○○以口服方式施用（甲○
    ○施用安非他命部分，另經檢察官聲請觀察勒戒）。嗣於同
    日晚間11時45分許，其2 人行經高雄市○○區○○路與建國
    路口時，因紅燈違規右轉，經警盤詰，而同意搜索，為警當
    場在甲○○右褲袋內扣得甲基安非他命2 小包（1 包驗前毛
    重0.7 公克，驗後毛重0.6 公克，1 包驗前毛重1.6 公克，
    驗後毛重1.5 公克），始悉上情。
二、案經高雄市政府警察局苓雅分局報告台灣高雄地方法院檢察
    署檢察官偵查起訴。
　　理  由
一、證據能力之說明
  (一)按被告以外之人於審判外之言詞或書面陳述，除法律有規定
    者外，不得作為證據。又被告以外之人於偵查中向檢察官所
    為之陳述，除顯有不可信之情況外，得為證據。刑事訴訟法
    第159 條第1 項及第159 條之1 第2 項分別定有明文。本件
    證人甲○○於偵查中向檢察官所為之陳述，乃經其具結所為
    之證詞，並無證據證明有何顯不可信之情況，自得作為證據
    。
  (二)再鑑定之經過及其結果，應命鑑定人以言詞或書面報告；此
    在法院或檢察官囑託醫院、學校或其它相關之機關、團體為
    鑑定時亦有準用，刑事訴訟法第206 條第1 項及第208 條第
    1 項定有明文。是以法院或檢察官囑託鑑定機關出具之書面
    報告，固屬傳聞證據，惟依刑事訴訟法第159 條第1 項中段
    之規定，仍得作為證據。卷附高雄醫學大學附設中和紀念醫
    院94年2 月1 日出具之報告編號0000-000、675 號檢驗報告
    2 份係檢察官囑託該醫院所為鑑定之書面報告。觀諸上開規
    定，自可以之為證據。
  (三)又按被告以外之人（包括證人、鑑定人、告訴人、被害人及
    共同被告等）於審判外之陳述雖不符刑事訴訟法第159 條之
    1 至之4 等四條之規定，而經當事人於審判程序同意作為證
    據，法院審酌該言詞陳述或書面陳述作成時之情況，認為適
    當者，亦得為證據，刑事訴訟法第159 條之5 第1 項定有明
    文。立法意旨在於傳聞證據未經當事人之反對詰問予以核實
    ，原則上先予排除。惟若當事人已放棄反對詰問權，於審判
    程序中表明同意該等傳聞證據可作為證據；或於言詞辯論終
    結前未聲明異議，基於尊重當事人對傳聞證據之處分權，及
    證據資料愈豐富，愈有助於真實發見之理念，且強化言詞辯
    論主義，使訴訟程序得以順暢進行，上開傳聞證據亦均具有
    證據能力。卷附高雄市政府警察局苓雅分局委驗之高雄市立
    凱旋醫院93年12月20日編號00000000濫用藥物尿液檢驗報告
    ，業經當事人於本院審判程序中同意作為證據（見本院94年
    10月12日審判筆錄頁8）， 且本院審酌上開報告係專業醫院
    以科學儀器所為，其相關當事人之姓名於鑑定過程中亦以代
    號方式隱匿，並無遭外力影響判斷之情形，作為本案證據，
    自屬適當，先予敘明。
二、認定被告犯行所憑之證據及論斷：
    訊據被告丙○○固坦承有於上揭時地轉讓第二級毒品甲基安
    非他命予甲○○之事實，此核與證人甲○○到庭證述情節大
    致相符，而甲○○為警查獲之白色晶體2 小包（1 包驗前毛
    重0.7 公克，驗後毛重0.6 公克，1 包驗前毛重1.6 公克，
    驗後毛重1.5 公克），經送鑑定，亦確屬甲基安非他命無誤
    ，此有高雄醫學大學附設中和紀念醫院94年2 月1 日出具之
    報告編號0000-000、675 號檢驗報告在卷可憑，被告此部分
    轉讓第二級毒品安非他命之自白與事實相符，堪予認定。惟
    被告則矢口否認有何引誘他人施用甲基安非他命之犯行，辯
    稱：係甲○○主動跟我要，我才拿給他的，而甲○○本有施
    用安非他命之習慣，不可能不知道云云。經查：
  (一)被告上開引誘甲○○施用甲基安非他命之事實，迭據證人甲
    ○○於檢察官偵查中及本院審理中具結作證，堅指不移。甲
    ○○於檢察官偵查中證稱：「（問：丙○○有給你安？）是
    」、「（問：何時地給你？）在車子。當時在高雄市○○路
    上」、「（問：確實是他先告訴你吃後精神會很好，然後他
    就拿給你？）是」、「（問：不是你先跟他要？）我當時見
    他在翻袋子，我見到問他是什麼，他說這吃了精神會很好，
    他就拿給我」（見偵卷頁25）；於本院審判中證稱：「（問
    ：你用的毒品是你向被告要的或是他主動給你的），是他主
    動拿出來給我的，他說這個吃了精神會很好」（見本院卷頁
    74）等語。而證人甲○○並證稱：「我沒有認識被告前有施
    用Ｋ他命，但之前沒有施用過安非他命」等語（見本院卷頁
    103）。 參以被告已坦承伊持有之甲基安非他命，曾經「阿
    呆」告知可供人試用之事實（本院卷頁108）， 衡情當會起
    意供予他人施用，足認被告上開辯解，應係避重就輕之詞，
    尚難採信。
  (二)證人甲○○固於本院審理中改證稱：被告係於93年11月29
    日即本件被查獲之前1 日在其民生路住處提供上開甲基安非
    他命云云，惟此為被告所否認，堅稱伊係於93年11月30日晚
    上11時許駕車在高雄市○○路上轉讓上開安非他命予甲○○
    。本院衡以被告所稱時地，與證人甲○○於警詢（此警詢筆
    錄係作為彈劾證據用，無傳聞法則之適用）、偵查中證述相
    合，此當係證人於事發時間相隔過久，記憶不清所致，仍應
    以其前於偵查中之證述為可採。而證人已明確指證被告引誘
    及轉讓安非他命之主要情節，則其對被告犯行之時地之證詞
    ，先後固有岐異，仍無礙於被告本件犯行之認定。
  (三)證人甲○○雖另證稱，被告有受託代為處理修車事宜而收受
    其40,000元，惟因遭警扣押未還；另被告於本案檢察官初訊
    諭知交保時，亦向其借用30,000元保證金，亦未獲償還等語
    ，其二人有金錢往來之情形。惟上開40,000元既係因本案遭
    警扣押，即非被告蓄意未還，反而證人於被告經檢察官初訊
    時，既願代為籌集保證金，足認其與被告關係密切，並無怨
    隙，自無設詞誣陷之理，益證其於本案之證詞堪以採信。
  (四)再證人甲○○於本件查獲前並無施用毒品之前科，僅於本件
    查獲後，經警採尿送驗呈甲基安非他命陽性及ＭＤＭＡ陽性
    反應，始於94年1 月31日經本院以94年度毒聲字第271 號裁
    定送觀察勒戒，此有其臺灣高等法院被告前案紀錄表、及本
    次尿液送驗後之高雄市立凱旋醫院93年12月20日編號0000
    0000濫用藥物尿液檢驗報告影本及高雄市政府警察局苓雅分
    局偵辦麻藥案件嫌疑人尿液採證代碼對照表各一紙在卷可憑
    ，亦可證甲○○所證伊前未曾施用安非他命屬實。自得認其
    原無施用安非他命之意，此次施用安非他命係受被告引誘所
    致。
  (五)綜上所述，本件被告引誘證人甲○○施用第二級毒品安非他
    命進而轉讓之事實明確，其犯行堪以認定。
三、查甲基安非他命係毒品危害防制條例第二條所稱之毒品，被
    告自不詳姓名年籍綽號「阿呆」之成年男子取得甲基安非他
    命，再以提神為由引誘其他無施用之意之人施用並轉讓之犯
    行，係違反毒品危害防制條例第7 條第2 項之引誘他人施用
    第二級毒品罪（被告因無要求甲○○販賣毒品之行為，僅單
    純提供施用而已，已經甲○○證明，尚不構成幫助販賣毒品
    罪）。被告轉讓之第二級毒品尚未逾行政院發布轉讓持有毒
    品加重其刑之數量標準第二條第一項第二款所定淨重10公克
    以上之標準，尚不須依毒品危害防制條例第8 條第4 項規定
    加重其刑。被告所犯持有（指被告所轉讓在甲○○身上查獲
    之2 小包安非他命部分）、轉讓第二級毒品之低度行為，均
    被引誘他人施用第二級毒品之高度行為所吸收，自不再另論
    持有、轉讓罪。公訴意旨雖認被告所犯引誘他人施用第二級
    毒品罪與轉讓第二級毒品罪，應論以牽連犯，從一重引誘他
    人施用毒品罪處斷。惟引誘他人施用毒品，只須挑起他人施
    用毒品之意已足，未必以轉讓毒品為方法，且轉讓毒品亦非
    引誘他人施用毒品之當然結果，自難認有牽連關係，而只具
    有犯罪之階段關係而已，仍應論以吸收犯，公訴意旨對此尚
    有誤會。爰審酌被告明知毒品之成癮性，猶引誘他人施用第
    二級毒品，非但可能對個人身體、健康之戕害至鉅，甚且禍
    延家庭及社會，造成嚴重社會問題，惟念及被告坦承部分行
    為，其轉讓數量非多，且年輕識淺，未能深知上開行為之嚴
    重性等一切情狀，量處如主文所示之刑；扣案在甲○○身上
    查獲之甲基安非他命2 小包（1 包驗前毛重0.7 公克，驗後
    毛重0.6 公克，1 包驗前毛重1.6 公克，驗後毛重1.5 公克
    ），除鑑析用罄之安非他命堪認已滅失，無從諭知沒收銷燬
    外，餘均不問屬於犯人與否，依毒品危害防制條例第18 第1
    項前段諭知沒收銷燬之。
四、公訴意旨另以，被告於不詳時日（經被告供明應為93年11月
    11或12日，見偵卷頁10）在高雄市○○路上某處超商，向「
    阿呆」購得「紅豆」70顆，並依約取得甲基安非他命2 小包
    、大麻煙草1 小包等物，竟為為「阿呆」覓得願幫助出售毒
    品之人，將上開自「阿呆」處取得之甲基安非他命、大麻、
    愷他命，一併基於轉讓及引誘他人施用之意思而持有，嗣於
    93 年11 月30日經警方其背袋內扣得甲基安非他命2 小包（
    驗前毛重5.3 公克，驗後毛重5.2 公克）、大麻煙草1 包（
    煙草淨重1.40公克，空包裝重0.43公克），而認被告另涉毒
    品危害防制條例第11條第2 項之持有第二級毒品罪（因本件
    被告並無要求甲○○代為販賣毒品之行為，公訴人未起訴其
    有幫助販賣毒品之犯行）。然按案件曾經判決確定者，應諭
    知免訴之判決，刑事訴訟法第302 條第1 款定有明文，且此
    項原則關於實質上一罪或裁判上一罪均有其適用，連續犯係
    裁判上一罪，其一部分犯罪事實曾經判決確定者，其效力當
    然及於全部，故檢察官復將其他部分重行起訴，亦應諭知免
    訴之判決（最高法院49年台非字第20號判例參照）。經查，
    被告甫於93年11月28日晚上11時50分許在高雄市新興區○○
    ○路65號前，經警查獲持有第二級毒品安非他命，所犯毒品
    危害防制條例第11條第2 項之持有第二級毒品罪，業經本院
    於94 年3月14日以94年度雄簡字第1020號判處有期徒刑2 月
    ，如易科罰金以300 元折算1 日，該案因未經宣示於94年3
    月30 日 送達被告而發生效力，並於94年4 月11日確定，業
    經本院依職權調取該卷核閱無誤。被告於該確定判決認定之
    持有第二級毒品時間與本件起訴被告自93年11月11、12日起
    至同年11月30日止持有第二級毒品之時間重疊，且所犯又係
    構成要件相同之行為，且均屬自「阿呆」處取得之第二級毒
    品，自屬實質上一罪之同一持有行為，依上開說明，此部分
    起訴之事實應為該確定判決效力所及，本應就此部分為免訴
    之諭知，惟因公訴意旨認此部分與上開論罪之引誘他人施用
    第二級毒品部分，有吸收犯之實質上一罪關係，爰不另為免
    訴之諭知。至於被告本案因引誘甲○○施用並轉讓安非他命
    2 小包所涉之持有第二級毒品犯行部分，因係被告基於引誘
    他人施用及轉讓毒品犯意而為之持有犯行，顯係上開單純持
    有第二級毒品犯行外另行起意，不能為前案確定判決效力所
    及，仍應依法論處，附此敘明。
五、至於扣案在丙○○身上查獲之第二級毒品甲基安非他命2 小
    包、大麻煙草1 包、第三級毒品愷他命15小包等物，本院就
    其此部分持有第二級毒品之犯行，已不另為免訴之諭知，惟
    檢察官既聲請宣告沒收銷燬，仍應另以裁定依毒品危害防制
    條例第18條第1 項前段規定沒收銷燬之。而第三級毒品愷他
    命，亦屬違禁物，因與本案論罪科刑部分無涉，惟檢察官已
    聲請宣告沒收，另應以裁定沒收之。
據上論斷，應依刑事訴訟法第299 條第1 項前段、毒品危害防制
條例第7 條第2 項、第18條第1 項，判決如主文。
本案經檢察官乙○○到庭執行職務。
中　　華　　民　　國　　94　　年　　10　　月　　26　　日
            刑事第十四庭  審判長法　官  蔡廣昇
                                法  官  紀凱峰
                                法  官  林瑋桓
以上正本證明與原本無異。
如不服本判決，應於判決送達後10日內，向本院提出上訴狀。
中　　華　　民　　國　　94　　年　　10　　月　　26　　日
                                書記官  趙美玲
附錄本判決論罪科刑法條
毒品危害防制條例第7條第2項
引誘他人施用第二級毒品者，處 1 年以上 7 年以下有期徒刑，
得併科新臺幣100萬元以下罰金。
毒品危害防制條例第8條第2項
轉讓第二級毒品者，處 6 月以上 5 年以下有期徒刑，得併科新
臺幣 70 萬元以下罰金。
